臺灣新竹地方法院刑事判決
109年度簡上字第139號
上  訴  人  臺灣新竹地方檢察署檢察官
被      告  林鳳禮


上列上訴人因被告違反毒品危害防制條例案件，不服本院於民國
109年9月30日所為109年度竹北簡字第395號第一審簡易判決（聲
請簡易判決處刑案號：臺灣新竹地方檢察署109年度毒偵字第124
2號），提起上訴，本院判決如下：
    主  文
上訴駁回。
    事實及理由
一、本案經本院合議庭審理結果，認本院第一審判決認事用法及
    量刑均無不當，應予維持，均引用第一審刑事簡易判決記載
    之事實、證據及理由（如附件）。
二、上訴意旨略以：
㈠、毒品危害防制條例第24條雖經總統於民國109年1月15日修正
    公布後，仍未經行政院公告施行，為現行有效之規定。再由
    此次修正第24條之立法理由略以：為使毒品施用者獲得有利
    於戒除毒品之適當處遇，緩起訴之條件宜「回歸」刑事訴訟
    法第253條之2第1項規定以變得多元；為達成戒除毒癮之目
    的，於撤銷緩起訴處分後，宜由檢察官依法繼續偵查或起訴
    ，亦即仍有現行條文第20條觀察、勒戒及強制戒治制度之適
    用等旨，可知修正前實務通認「經檢察官為附命緩起訴處分
    確定後，被告事實上已接受等同觀察、勒戒之處遇」之法律
    見解，顯與前引修法意旨不符，而難繼續援用，當亦無從僅
    因被告曾於附命緩起訴後5年（或3年）內再犯施用毒品，逕
    謂其後第3次（或第3次以上）再度施用毒品時，均無再依第
    20條第1項重為聲請觀察、勒戒之餘地。另被告再犯（含3犯
    以上）施用毒品罪，如距最近1次犯同罪經依第20條第1項、
    第2項規定令觀察、勒戒或強制戒治執行完畢釋放已逾3年，
    即應再令觀察、勒戒，且不因其間是否另犯該罪經起訴、判
    刑或執行而有不同。被告是否因再犯施用毒品罪而經起訴、
    判刑或執行，既不影響法院再令觀察、勒戒之認定，則依舉
    重明輕法則，被告因犯施用毒品罪而經檢察官為附命緩起訴
    者，不論有無完成戒癮治療，當亦不生任何影響。被告縱曾
    經檢察官依法為附命緩起訴，仍非修正後毒品危害防制條例
    第23條第2項所定「觀察、勒戒或強制戒治」，亦難等同視
    之，自應再令觀察、勒戒，且不因其間是否另犯施用毒品罪
    經起訴、判刑或執行而有不同。
㈡、被告林鳳禮前於106年間因施用第二級毒品案件，經臺灣新竹
    地方檢察署（下稱新竹地檢署）檢察官以106年度毒偵字第1
    005號為緩起訴處分確定，於108年1月5日緩起訴處分期滿未
    經撤銷，惟被告未曾接受觀察、勒戒或強制戒治之執行，被
    告本案施用第二級毒品犯行前，縱曾經檢察官為附命緩起訴
    處分，但究非「觀察、勒戒或強制戒治」，亦難等同視之，
    自應再令觀察、勒戒。原審未依上開方式處理，而逕以判處
    有期徒刑取代觀察、勒戒有利被告之保安處分，自有判決違
    背法令之瑕疵，爰依法提起上訴等語。
三、經查：　　　　
㈠、按97年4月30日修正公布之毒品危害防制條例第24條第1   項
   （109年1月15日公布之新法亦同），已改採觀察、勒戒   等
   處遇與「附命緩起訴」並行之雙軌模式，後者並擴及毒   品
   危害防制條例第23條第2項（3年內再犯）情形，可見立   法
   者有意在「附命緩起訴」程序，對施用毒品者，採取更   為
   寬容之態度。上述二程序其執行方式有別，前者依毒品   危
   害防制條例第20條第1項、第2項之規定，視其執行成   效，
   由觀察、勒戒，進而強制戒治，循序為之。後者依修   正前
   毒品危害防制條例第24條第1項，檢察官得為附命戒癮   治
   療緩起訴，包括藥物治療、心理治療、社會復健治   療，戒
   癮治療之期程以連續1年為限。被告同意參加「附命   緩起
   訴」，即應完成戒癮治療、檢察官指定之應遵行事項   至緩
   起訴期間屆滿為止。附命緩起訴得佐以採尿、對相關   規定
   遵守等方式之約制，使被告確實完成戒癮治療，並得   取代
   觀察、勒戒等處遇，期能完全戒除被告之毒癮。
㈡、被告前因施用毒品案件，經新竹地檢署檢察官以106年度毒  
    偵字第1005號為附命完成戒癮治療之緩起訴處分確定，緩  
    起訴處分附帶應履行必要命令執行期間為106年7月6日至10 
      7年10月5日止，且被告業已於107年6月5日完成戒癮治療 
     之處遇等情，此有臺灣高等法院被告前案紀錄表1份及新竹
      地檢署辦理被告緩起訴處分戒癮治療命令處遇報告書1份 
     （附於106年度緩護療字第95號卷最後一頁）在卷可參。是
      依前揭說明，被告經檢察官為附命緩起訴處分既已確實  
    完成戒癮治療，應認被告已接受等同觀察、勒戒之處遇，  
    被告於戒癮治療履行完成（107年6月5日）3年內再犯本案  
    （109年5月13日）施用第二級毒品犯行，原審依檢察官聲  
    請逕以簡易判決判處有期徒刑4月，於法並無違誤。
㈢、檢察官提起本案上訴，指摘原審判決有違背法令，為無理由
    ，應予駁回。
據上論斷，應依刑事訴訟法第455條之1第1項、第3項、第368條
，判決如主文。
本案經檢察官葉子誠聲請簡易判決處刑及提起上訴，檢察官翁旭
輝、高上茹到庭執行職務。
中　　華　　民　　國　　110 　年　　4 　　月　　30　　日
                 刑事第一庭  審判長法  官  楊麗文
                                   法  官  楊惠芬
                                   法  官  魏瑞紅
不得上訴。
以上正本證明與原本無異。
中　　華　　民　　國　　110 　年　　5 　　月　　3 　　日
                                   書記官  李佳穎
附件：